臺灣板橋地方法院刑事判決　　　　　　　93年度重訴字第18號
公　訴　人　臺灣板橋地方法院檢察署檢察官
被　　　告　戊○○
指定辯護人　本院公設辯護人丙○○
被　　　告　甲○○
上列被告因違反槍砲彈藥刀械管理條例案件，經檢察官提起公訴
（93年度偵字第8777 號），本院判決如下：
    主  文
戊○○共同連續未經許可，製造可發射子彈具有殺傷力之改造玩
具手槍，累犯，處有期徒刑伍年捌月，併科罰金新台幣伍拾萬元
，罰金如易服勞役，以新台幣玖佰元即銀元佰元折算壹日，扣
案之仿德林吉雙管掌心雷改造玩具手槍壹支（含彈匣壹個，槍枝
管制編號0000000000）、仿FN廠改造半自動玩具手槍壹支（含彈
匣壹個，槍枝管制編號0000000000）、具殺傷力子彈伍顆，沒收
。又未經許可，持有可發射子彈具有殺傷力之改造玩具手槍，累
犯，處有期徒刑壹年貳月，併科罰金新台幣貳拾萬元，罰金如易
服勞役，以新台幣玖佰元即銀元佰元折算壹日，扣案之仿WALT
HE R廠PPK/S 型改造半自動玩具手槍壹支（含彈匣壹個，槍枝管
制編號0000000000），沒收。應執行有期徒刑陸年陸月，併科罰
金新台幣陸拾萬元，罰金如易服勞役，以新台幣玖佰元即銀元
佰元折算壹日，扣案之仿德林吉雙管掌心雷改造玩具手槍壹支（
含彈匣壹個，槍枝管制編號000000 0000）、 仿FN廠改造半自動
玩具手槍壹支（含彈匣壹個，槍枝管制編號0000000000）、仿WA
LTHER 廠PP K/S型改造半自動玩具手槍壹支（含彈匣壹個，槍枝
管制編號0000000000）、具殺傷力子彈伍顆，沒收。
甲○○未經許可，持有可發射子彈具有殺傷力之改造玩具手槍，
累犯，處有期徒刑壹年貳月，併科罰金新台幣貳拾萬元，罰金如
易服勞役，以新台幣玖佰元即銀元佰元折算壹日，扣案之仿FN
廠改造半自動玩具手槍壹支（含彈匣壹個，槍枝管制編號000000
0000），沒收。
    事  實
一、戊○○有違反麻醉藥品管理條例案件前科，於民國89年間曾
    因違反毒品危害防制條例案件，經本院於同年8 月3 日以89
    年度易字第2211號判處有期徒刑6 月，於同年月28日確定，
    於91年2 月3 日縮短刑期執行完畢；又甲○○於92年間因妨
    害家庭案件，經臺灣桃園地方法院於92年7 月29日以92年度
    桃簡字第639 號判處有期徒刑3 月，於92年9 月12日確定，
    於93年1 月5 日易科罰金執行完畢。詎均不思悛悔，戊○○
    竟與姓名、年籍不詳、綽號「志賢」之成年男子，共同基於
    未經許可製造可發射子彈具有殺傷力玩具手槍之概括犯意聯
    絡，戊○○先於93年4 月中旬之某日，在臺北縣三重市○○
    路某玩具模型槍店，以新臺幣（下同）1800元之代價，購入
    仿德林吉雙管掌心雷手槍製造之金屬玩具手槍1 支，旋以30
    00元之代價，委由綽號「志賢」男子貫通槍管內阻鐵，予以
    改造為具殺傷力之槍枝（含彈匣1 個，槍枝管制編號000000
    0000，下同），綽號「志賢」男子於改造完成後，繼於同月
    中旬某日，在臺北縣三重市○○路某處，將該槍枝交予戊○○持有，戊○○並將之置於臺北縣三重市○○路109 號2 號
    店，以4500元之代價，購入仿FN廠半自動手槍製造之金屬玩
    具手槍1 支（含彈匣1 個，槍枝管制編號0000000000，下同
    ），及以480 元之代價，購入直徑約7. 8釐米之金屬彈殼 8
    顆，並基於未經許可製造子彈之犯意，在其上址住處，自行
    加裝直徑約7.8 釐米金屬彈頭，製成具殺傷力之子彈，其復
    以3000元之代價，承上未經許可製造可發射子彈具有殺傷力
    玩具手槍之犯意，再委由綽號「志賢」男子，換裝土造金屬
    槍管，改造成具殺傷力之槍枝，綽號「志賢」男子於改造完
    成後，旋於其後之同月上旬某日，在臺北縣三重市○○路某
    處，將該槍交予戊○○持有，綽號「志賢」男子並贈其由仿
    WALTHER 廠PPK/S 型半自動手槍製造之玩具手槍，換裝土造
    金屬槍管而成之具殺傷力改造玩具手槍1 支（含彈匣1 個，
    槍枝管制編號0000000000，下同），戊○○亦未經許可，另
    起犯意而持有之，並將該2 支改造玩具手槍先置於其前址住
    處，繼於同月中旬某日，將PPK/S 廠型改造玩具手槍置於臺
    北縣永和市○○○路○ 段89號5 樓其不知情友人乙○○住處
    ；戊○○另於同月17日下午5 時許，將前述掌心雷改造玩具
    手槍置於臺北縣板橋市○○街56號2 樓其不知情友人黃見興
    （業經不起訴分確定）住處客廳，嗣同日晚間7 時10分許，
    戊○○持仿FN廠改造玩具手槍及上開改造7.8 釐米子彈，隨
    同甲○○搭乘甲○○男友丁○○之自用小客車，前往黃見興
    前開住處，車至黃見興住處樓下，戊○○於該車內，徵得甲○○同意，將該仿FN廠改造玩具手槍藏於甲○○皮包中，委
    由甲○○在其下車至黃見興住處時，隨後攜槍前來，甲○○
    竟基於未經許可持有可發射子彈具有殺傷力玩具手槍之故意
    ，未經許可，而持有該槍枝，同日下午6 時15分許，經警於
    黃見興住處扣得上揭掌心雷改造玩具手槍，同日晚間7 時許
    ，戊○○抵達黃見興住處，即為警於其褲袋中查獲上述改造
    7.8 釐米子彈（經鑑定試射3 顆，餘5 顆），甲○○於同日
    晚間7 時26分至該處（起訴書誤載為同日晚間7 時30分許）
    ，亦為警在甲○○皮包內扣得該仿FN廠改造玩具手槍，戊○○於同日晚間9 時10分許，帶同警方至前開乙○○住處，扣
    得上述PPK/S 廠型改造玩具手槍。
二、案經臺北縣政府警察局報請臺灣板橋地方法院檢察署檢察官
    偵查起訴。
    理  由
一、訊據被告戊○○對於右揭事實坦承不諱，惟被告甲○○則矢
    口否認有未經許可持有可發射子彈玩具手槍之故意，並辯稱
    ：被告戊○○為渠男友丁○○之友人，渠被查獲當日，由丁○○駕車搭載至黃見興住處，於將至之際，被告戊○○在車
    內，表示欲寄放物品於渠皮包中，渠未拒絕，但亦未詢問或
    察看係何物，且因渠皮包較大，其內原裝有化妝品等物，故
    未因被告戊○○將物品放入後，而有特別增加重量及鼓起狀
    況，從而不知被告戊○○寄放之物品係將具殺傷力之槍枝等
    語。
二、查扣案槍彈經送內政部警政署刑事警察局鑑定，其中改造掌
    心雷手槍1 支（槍枝管制編號0000000000），認係由仿德林
    吉雙管手槍製造之金屬玩具手槍，貫通槍管內阻鐵而成之改
    造手槍，機械性能良好，可擊發適用之子彈，具殺傷力；又
    改造8 釐米手槍1 支（槍枝管制編號0000000000），認係由
    仿WALTHER 廠PPK/S 型半自動手槍製造之玩具手槍，換裝土
    造金屬槍管而成之改造手槍，機械性能良好，認具殺傷力；
    另改造8 釐米手槍1 枝（槍枝管制編號0000000000），認係
    由仿FN廠半自動手槍製造之金屬玩具手槍，換裝土造金屬槍
    管改造而成之改造手槍，機械性能良好，可擊發適用之子彈
    ，認具殺傷力；此外，改造7.8 釐米改造子彈8 顆，均係由
    玩具金屬彈殼加裝直徑約7.8 釐米金屬彈頭而成之改造子彈
    ，經取樣3 顆，試射結果均可擊發，認均具殺傷力，有該局
    93 年5月18日刑鑑字第0930104792號槍彈鑑定書可憑，是足
    徵前開扣案具殺傷力之槍枝確係玩具槍所改造，又扣案子彈
    部分係玩具金屬彈殼加裝金屬彈頭改造。從而，被告戊○○
    供承其製造具殺傷力之改造玩具手槍、子彈及持有具有殺傷
    力之玩具手槍等犯行，要與事實相符，應可採信。
三、被告甲○○於本院審理時，固否認有犯罪之故意，然：
  (一)渠於偵查中即明確供稱：警方於93年5 月17日在渠皮包中查
    獲手槍1 支，係當日晚間在查獲地點樓下，被告戊○○交予
    渠放於皮包內，要渠帶上樓等語無誤（參見93偵字第8777號
    偵查卷第76頁正面），此核與渠於警詢中所供：渠與被告戊○○同至臺北縣板橋市○○街56號2 樓，因被告戊○○未攜
    帶背包，乃在該處樓下，將手槍置於渠皮包中，並請渠將手
    槍拿至樓上予被告戊○○，被告戊○○旋即上樓，渠知悉該
    物為改造手槍等情（參見同上偵查卷第11頁至第12頁），復
    無歧異之處。資此，足見被告甲○○就被告戊○○交渠持有
    之物為槍枝，確有認識，而以被告戊○○要渠藏放於皮包中
    ，顯係避人耳目，則被告甲○○當知該槍枝係違禁物。
  (二)次以，證人丁○○於本院審理時所證：伊於93年5 月17日原
    搭載被告甲○○外出，突接獲被告戊○○來電，要伊至被告
    戊○○住處搭載被告戊○○至黃見興住處，被告戊○○坐於
    後座，再前往黃見興住處，停車時，因被告甲○○將皮包吊
    掛於右前座椅背後，被告戊○○表示欲寄放行動電話，及上
    樓找朋友後，將立即下樓，而依被告甲○○所坐位置，無法
    目睹被告戊○○置放之情形，被告戊○○上樓後，因被告甲○○欲上廁所，且撥打電話予被告戊○○未通，伊乃提議被
    告甲○○上樓後，一併歸還該行動電話，以便先行返家各情
    （參見本院卷第109 頁至第115 頁），與被告甲○○於本院
    審理中所供述：渠與丁○○係自臺北縣鶯歌鎮丁○○住處駕
    車出發，搭載被告戊○○至黃見興住處，再搭載被告戊○○
    返家，被告戊○○於車輛行進中，要求借放物品，並請渠將
    之帶至樓上，因欲如廁，未撥打電話予被告戊○○即上樓等
    節（參見本院卷第116 頁、第117 頁、第119 頁），矛盾立
    見，且與被告戊○○於本院審理時所供，其寄放槍枝在被告
    甲○○皮包時，丁○○之車輛係行進中，又被告甲○○之皮
    包置於車內排檔桿後置物箱上，並非懸掛，至黃見興住處樓
    下，丁○○準備停車，亦非在樓下等候，且係其請被告甲○○於其上樓後，將物品帶上樓之情節（參見本院卷第120 頁
    、第121 頁），迥不相牟。而關於被告戊○○請被告甲○○
    將槍枝帶至黃見興住處乙節，被告戊○○於警詢、偵查及本
    院審理時，向無異詞，故其所供要屬可信，是證人丁○○證
    云，係伊要被告甲○○上樓如廁時，一併歸還被告戊○○云
    云，顯非足取。
  (三)衡情，行動電話固然交付他人有遭盜用之虞，惟被告戊○○
    與丁○○有朋友情誼，與被告甲○○亦有數面之緣，丁○○
    能特意搭載被告戊○○，且被告戊○○無懼於物品寄放於被
    告甲○○處，足見其等彼此間尚有一定之信賴關係，而行動
    電話並非隱私之物，故被告戊○○實毋庸將行動電話藏置於
    被告甲○○之皮包中。反之，女性之皮包除可能放置化妝、
    裝飾或生理期間用品外，亦可能隨身攜帶個人證件或財物，
    若被告戊○○確言稱代為保管行動電話，則相對於本件被告
    戊○○交付之行動電話，被告甲○○攜帶之皮包實更具個人
    之私密性，準此，被告甲○○豈有隨意任人翻動或開啟皮包
    ，以置放他人物品，而不予置理之理。又目前市面銷售之行
    動電話體積、重量，無不著重輕巧，縱如丁○○所證，伊知
    悉被告戊○○習慣隨身攜帶2 支行動電話，然一則被告戊○○既已成習，且以行動電話之輕盈，即要無突須改變個人慣
    行，而將之委由他人保管；又被告戊○○係表明暫訪友人，
    另被告甲○○亦稱，其後丁○○將搭載被告戊○○返家，從
    而，被告戊○○逕可將該行動電話暫置丁○○車內，而毋庸
    隱藏於被告甲○○之皮包中。另據被告甲○○所承，被告戊○○上樓後，渠與丁○○並未等候被告戊○○甚久（參見本
    院卷第119 頁），而丁○○原允諾搭載被告戊○○返家，承
    此，尤無如丁○○所急於歸還物品之必要，且斯時並無發生
    其他特別情狀，丁○○亦無突然急於離開之理。綜此所見，
    證人丁○○前揭證詞，應係出於迴護被告甲○○，殊非得取
    。準上觀之，被告甲○○否認犯行，當屬卸責之詞，非可信
    取。
四、此外，尚有查獲現場照片、扣案物品照片、扣押物品清單可
    憑。本件事證業臻明確，被告犯行均堪認定，皆應依法論科
    。
五、按被告於行為後，槍砲彈藥刀械管制條例業由立法院通過增
    訂第20條之1 、刪除第10條、第11條、第17條、修正第4 條
    、第8 條、第16條、第20條，並經總統於94年1 月26日公布
    ，依中央法規標準法第13條之規定，應自同月28日發生效力
    。修正前同條例第11條第1 項及第4 項規定：「未經許可，
    製造、販賣或運輸第四條第一項第一款所稱其他可發射金屬
    或子彈具有殺傷力之各式槍砲者，處五年以上有期徒刑，併
    科新臺幣一千萬元以下罰金。」、「未經許可，持有、寄藏
    或意圖販賣而陳列第一項所列槍砲者，處一年以上七年以下
    有期徒刑，併科新臺幣七百萬元以下罰金。」於刪除後，與
    修正前第10條合併修正，移列為修正後同條例第8 條第1 項
    及第4 項：「未經許可，製造、販賣或運輸鋼筆槍、瓦斯槍
    、麻醉槍、獵槍、空氣槍或第四條第一項第一款所定其他可
    發射金屬或子彈具有殺傷力之各是槍砲者，處無期徒刑或五
    年以上有期徒刑，併科新台幣一千萬元以下罰金。」、「未
    經許可，持有、寄藏或意圖販賣而陳列第一項所列槍枝者，
    處三年以上十年以下有期徒刑，併科新台幣七百萬元以下罰
    金」均加重刑責。於比較新舊法後，以舊法有利於行為人，
    依刑法第2 條第1 項但書之規定，應適用修正前之規定，合
    先指明。
六、核被告戊○○與綽號「志賢」男子共同製造改造玩具手槍，
    係犯修正前槍砲彈藥刀械管制條例第11條（起訴書誤載為同
    條例修正前第10條，業經到庭執行公訴檢察官於93年8 月12
    日當庭更正）第1 項未經許可製造可發射子彈具有殺傷力改
    造玩具手槍罪。又被告戊○○製造子彈犯行，核犯同條例修
    正前第12條第1 項未經許可製造子彈罪。被告戊○○另起意
    持有仿PK/S廠型改造玩具手槍，及被告甲○○持有仿FN廠改
    造玩具手槍，均係犯同條例修正前第11條（起訴書誤載及到
    庭執行公訴檢察官更正情形同上）第4 項未經許可持有可發
    射子彈具有殺傷力改造玩具手槍罪。被告戊○○與綽號「志
    賢」男子共同製造前述改造玩具手槍，彼此互有犯意聯絡，
    並各有行為分擔，是被告戊○○屬共同正犯。被告戊○○連
    續2 次未經許可製造改造玩具手槍，前後時間緊接，所犯係
    罪名相同之罪，顯係出於概括犯意而為，為連續犯，應依刑
    法第56條之規定，論以1 罪，並加重其刑。被告戊○○係同
    時購入子彈及仿FN廠玩具手槍，同基於製造犯意，於與綽號
    「志賢」男子共同改造仿FN廠玩具手槍時，併自行改造子彈
    ，是被告戊○○所犯未經許可製造可發射子彈具有殺傷力改
    造玩具手槍罪及未經許可製造子彈罪間，具裁判上1 罪之想
    像競合關係，應從一情節較重之未經許可製造可發射子彈具
    有殺傷力改造玩具手槍罪處斷。其製造改造玩具手槍及子彈
    後之持有低度行為，應為其製造之高度行為所吸收，不另論
    罪。查被告戊○○於89年間曾因違反毒品危害防制條例案件
    ，經本院於同年8 月3 日以89年度易字第2211號判處有期徒
    刑6 月，於同年8 月28日確定，於91年2 月3 日縮短刑期執
    行完畢，又被告甲○○於92年間因妨害家庭案件，經臺灣桃
    園地方法院於92年7 月29日以92年度桃簡字第639 號判處有
    期徒刑3 月，於92年9 月12日確定，甫於93年1 月5 日易科
    罰金執行完畢，有臺灣高等法院被告全國前案紀錄表在卷可
    按，其等均於5 年內再犯本件有期徒刑之罪，故均係累犯，
    被告甲○○應依法加重其刑，被告戊○○有2 加重之事由，
    應依法遞加重其刑。被告戊○○所犯前述未經許可製造可發
    射子彈具有殺傷力改造玩具手槍罪，及持有未經許可持有可
    發射子彈具有殺傷力改造玩具手槍罪，其2 罪間，犯意各別
    ，行為互殊，應分論併罰。本院爰審酌被告戊○○連續改造
    具有殺傷力之玩具手槍2 支暨具殺傷力之子彈8 顆，並另起
    犯意持有具殺傷力之改造玩具手槍1 支，及被告甲○○持有
    具殺傷力之改造玩具手槍1 支，均對社會治安構成嚴重威脅
    ，被告各有如上述犯罪紀錄，皆有上揭被告全國前案紀錄表
    存卷可稽，是素行皆不佳，犯罪後，被告戊○○坦承犯行、
    被告甲○○仍堅不吐實，兼衡其等犯罪動機、目的、手段等
    一切情狀，茲分別量處被告如主文所示之主刑，暨對被告戊○○所犯，定應執行之刑，併各就被告2 人宣告之罰金刑暨
    被告戊○○應執行之罰金刑等，分別定其易服勞役之折算標
    準，以資懲儆。扣案之仿掌心雷改造玩具手槍、仿PPK/S 型
    改造玩具手槍、仿FN廠改造玩具手槍各1 支，及送鑑未擊發
    之改造子彈5 顆，均具殺傷力，已如前述，故皆屬違禁物，
    應依刑法第38條第1 項第1 款之規定，予以宣告沒收；至送
    鑑擊發之子彈3 顆，因試射後，已失其子彈效能，不再具殺
    傷力，業非違禁物，故不予諭知沒收之宣告。另扣案之改造
    7.7 釐米改造子彈7 顆，認係由玩具金屬彈殼加裝直徑約7.
    7 釐米金屬彈頭而成之改造子彈，經取樣2 顆試射，其中 1
    顆可擊發，認具殺傷力，另1 顆無法擊發，認不具殺傷力；
    又改造7. 9釐米子彈3 顆，認均係土造金屬彈殼加裝直徑約
    7.9 釐米金屬彈頭而成之土造子彈，經取樣1 顆試射，可擊
    發，認具殺傷力；而改造8.9 釐米子彈6 顆，認均係由玩具
    金屬彈殼加裝直徑約8.9 釐米金屬彈頭而成之改造子彈，經
    取樣2 顆試射，其中1 顆雖可擊發，惟其發射動能甚微，依
    現狀認不具殺傷力，另1 顆無法擊發，認不具殺傷力，亦有
    前開槍彈鑑定書得佐，惟本院查無其他積極證據可資證明此
    扣案物品與被告所犯本件之罪確有關聯，是亦不併予宣告沒
    收。
據上論斷，應依刑事訴訟法第299 條第1 項前段，修正前槍砲彈
藥刀械管制條例第11條第1 項、第4 項、第12條第1 項，刑法第
11條前段、第2 條第1 項但書、第28條、第56條、、第55條、第
47 條 、第70條、第51條第5 款、第7 款、第42條第2 項、第38
條第1 項第1 款，罰金罰鍰提高標準條例第2 條，現行法規所定
貨幣單位折算新臺幣條例第2 條，判決如主文。
本案經檢察官馬中琍到庭執行職務。
中　　華　　民　　國　　94　　年　　2 　　月　　2 　　日
                  刑事第十七庭  審判長法官  林海祥
                                      法官  汪怡君
                                      法官  朱敏賢
以上正本證明與原本無異
如不服本判決應於送達後10日內向本院提出上訴狀
                                    書記官　方蟾苓
中　　華　　民　　國　　94　　年　　2 　　月　　2 　　日
附錄本案論罪科刑法條全文：
修正前槍砲彈藥刀械管制條例第11條
未經許可，製造、販賣或運輸第四條第一項第一款所稱其他可發
射金屬或子彈具有殺傷力之各式槍砲者，處五年以上有期徒刑，
併科新臺幣一千萬元以下罰金。
未經許可，轉讓、出租或出借前項所列槍砲者，處三年以上十年
以下有期徒刑，併科新臺幣七百萬元以下罰金。
意圖供自己或他人犯罪之用，而犯前二項之罪者，處無期徒刑或
七年以上有期徒刑，併科新臺幣一千萬元以下罰金。
未經許可，持有、寄藏或意圖販賣而陳列第一項所列槍砲者，處
一年以上七年以下有期徒刑，併科新臺幣七百萬元以下罰金。
第一項至第三項之未遂犯罰之。
槍砲彈藥刀械管制條例第12條
未經許可，製造、販賣或運輸子彈者，處一年以上七年以下有期
徒刑，併科新台幣五百萬元以下罰金。
未經許可，轉讓、出租或出借子彈者，處六月以上五年以下有期
徒刑，併科新台幣三百萬元以下罰金。
意圖供自己或他人犯罪之用，而犯前二項之罪者，處三年以上十
年以下有期徒刑，併科新台幣七百萬元以下罰金。
未經許可，持有、寄藏或意圖販賣而陳列子彈者，處五年以下有
期徒刑，併科新台幣三百萬元以下罰金。
第一項至第三項之未遂犯罰之。
